【裁判字號】    90,台非,326
【裁判日期】    900926
【裁判案由】    偽造文書等罪
【裁判全文】
最高法院刑事判決                                  九十年度台非字第三二六號
    上  訴  人  最高法院檢察署檢察總長
    被      告  甲○○
右上訴人因被告偽造文書等罪案件，對於台灣桃園地方法院中華民國八十九年一月十
七日第一審確定判決（八十八年度易字第二六二九號，起訴案號：台灣桃園地方法院
檢察署八十八年度偵字第一三四○六號），認為部分違法，提起非常上訴，本院判決
如左：
    主  文
原判決關於變造關於能力之證書，足以生損害於他人及公眾部分撤銷。
右開撤銷部分公訴不受理。
    理  由
一、非常上訴理由稱：「按法院受理訴訟或不受理訴訟不當者，其判決當然為違背法
令，刑事訴訟法第三百七十九條第五款定有明文。又已經提起公訴之案件，在同一法
院重行起訴者，應諭知不受理之判決，同法第三百零三條第二款亦定有明文，縱先起
訴之判決，確定在後，如判決時，後起訴之判決，尚未確定，仍應就後起訴之判決，
依非常上訴程序，予以撤銷，諭知不受理，有司法院大法官會議釋字第一百六十八號
解釋可資參照。經查本件被告甲○○於民國八十八年二月十二日，在桃園縣中壢市○
○街果菜市場垃圾堆內，發現林竹南遺失之駕駛執照一枚，竟意圖為自己不法之所有
，將之侵占入己，並於上開果菜市場其住宿舍內，將林竹南之駕駛執照照片換貼為其
所有之照片一張，加以變造之犯行，係於八十八年四月二十三日先繫屬於台灣桃園地
方法院，並於八十八年六月十日以八十八年度壢簡字第三○二號判決，判處被告有期
徒刑二月，詎上開法院未察，就被告之右揭同一事實（另擴大部分犯罪事實）於八十
八年十一月二十九日再次受理，並於八十九年一月十七日以八十八年度易字第二六二
九號判決，就同一犯罪事實部分竟不諭知不受理而為有罪之實體判決，揆諸前揭說明
，本判決自有違誤。案經確定，且對被告不利，爰依刑事訴訟法第四百四十一條、第
四百四十三條規定提起非常上訴，以資救濟」等語。
二、本院按檢察官以簡易判決處刑之聲請，與起訴有同一效力，又已提起公訴之案件
，在同一法院重行起訴者，應諭知不受理之判決，刑事訴訟法第四百五十一條第三項
、第三百零三條第二款定有明文。本件被告甲○○於八十八年二月十二日在桃園縣中
壢市○○街果菜市場垃圾堆內，發現林竹南遺失之駕駛執照一枚，竟意圖為自己不法
之所有，將之侵占入己，並於上開果菜市場其住宿宿舍內，將林竹南之駕駛執照照片
換貼為其所有之照片一張，加以變造，足以生損害於林竹南本人及監理機關證照管理
之正確性等情，案由台灣桃園地方法院檢察署檢察官於八十八年三月三十一日以八十
八年度偵字第四五六九號聲請簡易判決處刑在先（甲○○當時係冒用吳益松名義應訊
，該處刑書係以吳益松名義為被告），並經台灣桃園地方法院中壢簡易庭於八十八年
六月十日以八十八年度壢簡字第三○二號簡易判決判處被告甲○○（原判決先誤為吳
益松，嗣更正為甲○○）變造特許證，足以生損害於公眾及他人，處有期徒刑貳月，
並諭知易科罰金之折算標準，尚未確定，嗣台灣桃園地方法院檢察署檢察官就同一事
實，復於八十八年九月十五日再以八十八年度偵字第一三四○六號起訴書，重複向同
法院起訴，該院於同年十一月二十六日受理，並於八十九年一月十七日以八十八年度
易字第二六二九號判決，就同一犯罪事實為有罪之實體判決，即先提起公訴之案件尚
未判決確定時（按先起訴之案件係於八十九年一月三十一日確定），後起訴之本案竟
不從程序上諭知不受理，而逕為實體上判決，依首開說明，自屬於法有違。案經確定
，且於被告不利，非常上訴意旨，執以指摘，洵有理由，應將原判決關於此部分撤銷
，另行諭知不受理之判決，以資救濟。
據上論結，應依刑事訴訟法第四百四十七條第一項第一款但書、第三百零三條第二款
，判決如主文。
中      華      民      國     九十     年      九      月    二十六    日
                              最高法院刑事第十一庭
                                  審判長法官  林  增  福
                                        法官  邵  燕  玲
                                        法官  吳  昆  仁
                                        法官  陳  世  雄
                                        法官  惠  光  霞
      右正本證明與原本無異
                                              書  記  官
中      華      民      國     九十     年      十      月      三      日


司法院資訊處製作；財團法人民間司法改革基金會備份。
